【裁判字號】    92,上訴,2642
【裁判日期】    920918
【裁判案由】    毒品危害防制條例
【裁判全文】
臺灣高等法院刑事判決                          九十二年度上訴字第二六四二號
    上  訴  人
    即  被  告  乙○○
    選任辯護人  柯士斌律師
                黃豪志律師
                葉民文律師
右列被告因違反毒品危害防制條例案件，不服臺灣宜蘭地方法院九十一年度訴字第五
○八號，中華民國九十二年六月九日第一審判決（起訴案號：臺灣宜蘭地方法院檢察
署九十年度偵字第三四四四號），提起上訴，本院判決如左︰
    主  文
上訴駁回。
    事  實
一、乙○○前因違反麻醉藥品管理條例案，經臺灣宜蘭地方法院以八十五年度易字第
    四五三號判決有期徒刑七月，並經本院於民國（下同）八十五年七月二十三日以
    八十五年上易字第三六二九號判決上訴駁回而確定，其另因違反麻醉藥品管理條
    例案件，經臺灣宜蘭地方法院以八十五年度易字第一一六五號判決有期徒刑十月
    ，並於八十六年三月七日確定，於八十六年八月二十三日入監執行，於八十七年
    二月六日因縮短刑期假釋出監，於八十七年五月十七日假釋期滿執行完畢。詎仍
    不知悔改，復與郭佩甄（業經原審判處有期徒刑三年六月確定）均明知安非他命
    係政府列管之第二級毒品，不得非法持有、販賣，竟共同意圖營利，基於共同販
    賣第二級毒品安非他命之犯意聯絡及行為分擔，於九十年十月二十二日早上八、
    九時許，綽號「老魔」之不詳真實姓名成年男子撥打乙○○所使用之00000
    00000號行動電話，由甲○○接聽後，綽號「老魔」者表示要購買安非他命
    新台幣（下同）一千元，甲○○告知乙○○後，即由乙○○命甲○○前往宜蘭縣
    羅東鎮國華國中旁之早餐店，依約將安非他命一小包（毛重○‧三公克）以一千
    元之價格售予綽號「老魔」之姓名年籍不詳成年男子，並由甲○○於九十年十月
    二十三日下午將出售安非他命所得之一千元交予乙○○。嗣於九十年十月二十四
    日上午八時三十分許，乙○○在宜蘭縣羅東鎮○○路段遇警調驗採尿，經乙○○
    同意並於同日上午九時十分許，帶同警方至租住之宜蘭縣羅東鎮○○路五四八之
    一號富堡汽車旅館二一八室查獲甲○○，經甲○○自行打開抽屜，將置於抽屜內
    之第二級毒品安非他命一包（實際毛重三七‧二三公克、淨重三四‧九三公克，
    純度為七九‧三％）交付警方，並經警扣得甲○○施用第一級毒品海洛因所用之
    海洛因殘渣袋一包、另在垃圾桶內查獲已使用過之針筒三支（甲○○施用毒品犯
    行，業經原審判處有期徒刑柒月確定），並經警扣得甲○○所有供記載販賣安非
    他命紀錄及交易明細所用之記事簿一本。甲○○於警尚未發覺其與乙○○共同販
    賣安非他命犯行前，即於警訊時自行向警員供述其上開販賣安非他命犯行並自動
    接受裁判。
二、案經甲○○自首及臺灣宜蘭地方法院檢察署檢察官自動檢舉偵查起訴。
    理  由
一、訊據被告乙○○矢口否認有何販賣安非他命犯行，辯稱：伊並未販賣安非他命予
    綽號「老魔」之人，也不曾叫甲○○拿安非他命予綽號「老魔」之人，不認識綽
    號「老魔」者，與甲○○並非男女朋友或有任何合作關係，伊認識甲○○才幾天
    ，二十三日下午十六時至十七時左右甲○○才來找伊，甲○○在富堡旅館被查獲
    後，甲○○在警訊所言應係受其父母左右故意誣陷伊販賣，甲○○所言不實云云
    。
二、經查：
（一）右揭犯罪事實，業據同案被告甲○○迭於警詢、偵查、原審及本院調查時坦承
      不諱，同案被告甲○○於警訊中供述：「於十月二十二日我接起乙○○之電話
      （0000000000）是由綽號老魔之男子打來說要安非他命壹仟元，我
      便告知乙○○，乙○○便託我將壹仟元之安非他命約０‧三公克送至國華國中
      給老魔之男子，並收取壹仟元，完成這次交易。」、「（交易所得一千元）先
      放在我這裡，於九十年十月二十三日下午乙○○便將所有錢拿回去。我是避免
      往後跟乙○○有任何糾紛，一切帳目都是我自己做的」等語（見宜蘭縣警察局
      羅東分局羅警刑字第一四七二二號警詢影印卷第六頁至七頁），於偵查中供稱
      ：伊於九十年十月二十二日早上八、九時許，乙○○有叫伊親自送一包安非他
      命到國華國中旁早餐店交給「老魔」，並由「老魔」交一千元予伊，要伊轉交
      予乙○○，伊知道是安非他命等情（見偵查卷第一一三頁、一二四頁），嗣於
      原審審理亦供承「乙○○用衛生紙包住，我不知道裡面是什麼東西，是乙○○
      叫我直接到國華國中旁的早餐店，並叫我拿回一千元，我就照做，我看過老魔
      ，但不熟」、「我確實幫乙○○販賣毒品。我知道錯了。當時是用衛生紙包著
      ，我不確定裡面是安非他命，但我有猜測到是安非他命。」、「記事簿上的記
      載是我寫的沒有錯」等節（見原審卷第九十頁、一一三頁、一一四頁），迄於
      本院調查中亦結證稱：乙○○是用衛生紙包著一包東西交給伊，叫伊送去給老
      魔，伊交給老魔後他給伊一千元，回來後將收到之一千元拿給被告乙○○：：
      筆記本所寫數字是乙○○交給伊的金錢，以後還他比較方便，才不會弄錯等語
      （見本院九十二年八月二十二日訊問筆錄），核與九十年十月二十四日上午八
      時三十分許在宜蘭縣羅東鎮○○路五四八之一號富堡旅館內查扣之被告甲○○
      所有記事本內記載「於十月二十二日上午售貨＄１０００〈老魔〉」等字樣相
      符（見偵查卷第五二頁），另該記事本記有「十八兄：0000000000
      、0000000000」之字樣（見偵查卷第五五頁），而「十八」為被告
      乙○○之綽號，且0000000000門號電話係確被告乙○○之行動電話
      門號等情，亦據其於偵查及原審中供述屬實（見偵查卷第一一二頁、原審卷第
      一七三頁），足見同案被告甲○○上開任意性之自白應與事實相符。又員警在
      現場查扣得之安非他命一包（實際毛重三七‧二三公克、淨重三四‧九三公克
      ，驗餘淨重三四．二六公克），被告乙○○亦於警訊及原審中自承為其所有（
      見宜蘭縣警察局羅東分局羅警刑字第一四七二二號警詢影印卷第六頁、原審卷
      第二四○頁），經送內政部警政署刑事警察局鑑驗結果，為純度七九‧三％之
      第二級毒品甲基安非他命無疑，此有該局九十一年二月五日刑鑑字第二○○二
      ○號鑑驗通知書乙紙可資佐證（見偵查卷第九七頁）。至被告乙○○雖供稱係
      同案被告甲○○所供前後不一，誣陷伊販賣安非他命云云，惟同案被告甲○○
      先前於警訊、偵查、原審及本院調查中就販賣安非他命予綽號「老魔」之時地
      、份量、金額等情節之供述均自始一致，且無前後不一或矛盾之處，僅就是否
      其知悉交付予綽號「老魔」者為安非他命一節有不同之陳述，惟此應係恐自身
      遭受刑事追訴維護自身之詞，尚不得據此即認同案被告甲○○之供述有前後不
      一之情形至明。
（二）另被告乙○○雖辯稱：同案被告甲○○係誤會伊報警查獲而誣陷伊販賣安非他
      命云云，惟同案被告甲○○係於警於九十年十月二十四日上午九時十分許在宜
      蘭縣羅東鎮富堡汽車旅館被警查獲後未發覺其販賣安非他命犯行前，向警方自
      首並供出販賣安非他命上情，其自首前揭販賣安非他命犯行，自身亦需負共犯
      之相同刑責，若非確無其事，其焉有自警訊、偵查、原審迄本院調查中均為一
      致之供述之理？況甲○○之犯行業經原審審結確定入監執行，有原審確定判決
      書乙份及臺灣宜蘭地方法院檢察署宜檢清執明九二執四一七字第五一○六號函
      各一份附卷足參（見原審卷第一三八頁至一四○頁、一四六頁），尚無於本院
      調查中猶誣指被告乙○○，以求規避自身刑責之可能，且若其欲誣陷被告乙○
      ○，為何不直指被告乙○○販售安非他命予其，反而使自身亦同陷於與被告乙
      ○○同應負販賣安非他命相同之刑事責任之情境？足見同案被告甲○○前開自
      白應與事實相符。
（三）再查，本件遭查獲之第二級毒品安非他命一包實際毛重為三七‧二三公克、淨
      重三四‧九三公克），數量非微，且販賣安非他命係違法行為，故常非公然為
      之，亦無公定價格，易於分裝並增減份量，每次買賣之價量，可能隨時依雙方
      交誼深淺、資力、需求量及對行情之認知、來源充裕與否、查緝是否嚴謹、購
      買者被查獲時供購買對象可能之風險評估等因素而異其標準，難予一概而論，
      而販賣之利得，除被告坦承犯行或價量俱明確外，委難察得確切數字，販賣者
      或自價差或量差中牟利之方式雖有異，惟其意圖營利並得牟其利之販賣行為則
      屬同一，且被告乙○○、同案被告甲○○與綽號「老魔」者非有特殊親誼，亦
      未有證據足供證明其間有異乎常情之原因存在，衡情當無甘冒罹犯重典風險而
      按購入價格轉售毫無利得之可能，是被告乙○○與同案被告甲○○共同販賣安
      非他命予綽號老魔者有營利之意圖，應屬無疑，參以甲○○係七十一年八月二
      十四日出生，於案發時年僅十九歲，涉世未深，且與被告僅認識一星期，僅其
      中二、三天外，其餘時間均在一起，為其所是認（見本院九十二年八月二十二
      日筆錄）且二人並無怨隙，應無誣指且自陷刑責之理，復觀之上述，益證被告
      確涉前開事實甚明。
（四）至於被告乙○○雖聲請調閱富堡汽車旅館九十年十月二十二日住宿紀錄，欲證
      明甲○○於同年月二十三日傍晚始前去旅館，故其並未於同年月二十二日交付
      安非他命供同案被告甲○○販予「老魔」乙節，經本院向富堡汽車旅館調閱住
      宿紀錄（見本院卷第六四頁），被告乙○○雖於九十年十月二十三日下午二時
      零九分始前往富堡汽車旅館投宿，惟被告乙○○與同案被告甲○○投宿於富堡
      旅館之時間，與被告乙○○及同案被告甲○○是否販賣安非他命予綽號「老魔
      」者並無直接關聯，且同案被告甲○○交付安非他命予綽號「老魔」者之地點
      既非在富堡旅館內，則被告乙○○與同案被告甲○○是否於九十年十月二十二
      日即住宿於富堡旅館，顯與本案事實無關，從而，尚無從執此即為有利於被告
      乙○○之認定；又被告選任辯護人於審判期日聲請傳喚「老魔」到庭作證云云
      ，因渠等均未能提出老魔之真實姓名及年籍等資料，本院無從傳喚，均併此敘
      明。
（五）綜上所述，被告乙○○前開所辯，顯係事後卸責之詞，無足採信，是本件事證
      明確，被告乙○○販賣第二級毒品安非他命犯行堪以認定，應予依法論科。
三、按安非他命係屬毒品危害防制條例第二條第二項第二款所明列之第二級毒品，被
    告乙○○販賣安非他命之所為，係犯毒品危害防制條例第四條第二項販賣第二級
    毒品安非他命罪。其非法持有安非他命之低度行為，應為販賣之高度行為所吸收
    ，不另論罪。被告乙○○與同案被告甲○○就前揭販賣安非他命事實，有犯意聯
    絡及行為分擔，應依刑法第二十八條規定論以共同正犯。被告乙○○有如事實欄
    所載之論罪科刑及執行情形，有本院被告全國前案紀錄表及臺灣高等法院檢察署
    刑案紀錄簡覆表一份在卷可稽，其於五年內再犯有期徒刑以上之本罪，為累犯，
    應依刑法第四十七條規定加重其刑。惟除毒品危害防制條例第四條第二項之販賣
    第二級毒品安非他命罪之法定刑為無期徒刑部分，依法不得加重外，法定刑為有
    期徒刑部分應予加重之，原審漏未敘明，併予更正。原審以被告乙○○犯行事證
    明確，並審酌被告乙○○販售毒品之所為，嚴重戕害他人身體健康，更對社會整
    體健康及國家防衛機制具有顯然之潛在危害，惟念其販賣安非他命僅有一次，所
    得利益甚微，並其犯罪動機、目的、手段，及造成之整體損害等一切情狀，量處
    有期徒刑柒年貳月，其認事用法均無違誤，量刑亦甚妥適，應予維持。被告乙○
    ○仍執陳詞否認犯罪，為無理由，應予駁回。
四、扣案之安非他命一包（實際毛重三七‧二三公克、淨重三四‧九三公克，純度為
    七九‧三％）為第二級毒品，業經臺灣宜蘭地方法院檢察署檢察官以九十一年執
    字一四八號命令銷燬而不存在，有銷燬處理紀錄一紙在卷可稽（見原審卷第一九
    ○頁），爰不再予宣告沒收銷燬之。另扣案之記載販賣安非他命之紀錄與交易明
    細之帳冊一本，為同案被告甲○○所有且供犯罪所用之物，依毒品危害防制條例
    第十九條一項規定宣告沒收之。至被告乙○○販賣所得一千元，為犯罪所得之財
    物，應依毒品危害防制條例第十九條第一項宣告沒收之，如全部或一部不能沒收
    時，以其財產抵償之。
五、公訴意旨另以：被告乙○○另於九十年十月間，基於概括之犯意，多次以行動電
    話（門號：0000000000號）與林文貽（行動電話門號：000000
    0000號）聯絡之方式，在乙○○位於宜蘭縣羅東鎮○○路二四三號之住處，
    將第二級毒品安非他命販賣予林文貽。因認被告乙○○此部分亦涉有毒品危害防
    制條例第四條第二項之販賣第二級毒品安非他命罪嫌云云，惟查：
（一）按犯罪事實應依證據認定之，無證據不得推定其犯罪事實；又不能證明被告犯
      罪者，應諭知無罪之判決；刑事訴訟法第一百五十四條、第三百零一條第一項
      分別定有明文。又事實之認定，應憑證據，如未能發現相當證據，或證據不足
      以證明，自不能以推測或擬制之方法，為裁判基礎（最高法院四十年台上字第
      八六號判例參照）。且刑事訴訟上證明之資料，無論其為直接或間接證據，均
      須達於通常一般之人均不致有所懷疑，而得確信其為真實之程度，始得據為有
      罪之認定，若有關於被告是否犯罪之證明未能達此程度，而有合理懷疑之存在
      ，致使無從形成有罪之確信，根據「罪證有疑，利於被告」之證據法則，即不
      得遽為不利被告之認定（最高法院七十六年度臺上字第四九八六號判例參照）
      。事實審法院對於證據之取捨，依法雖有自由判斷之權，然積極證據不足證明
      犯罪事實時，被告之抗辯或反證縱屬虛偽，仍不能以此資為積極證據應予採信
      之理由（最高法院三十年上字第四八二號判例參照）。
（二）證人林文貽雖於臺灣宜蘭地方法院檢察署檢察官偵訊時供稱：伊認識乙○○，
      乙○○綽號「十八」，伊第一次被抓前有買過二、三次安非他命，都是在乙○
      ○羅東鎮慧燈補習班附近他家中買的，伊係以門號0000000000號之
      行動電話號碼，打給乙○○所使用之門號0000000000號行動電話號
      碼之方式，與乙○○聯絡等語（見偵查卷第九九頁反面），而經調閱行動電話
      門號0000000000號於九十年十月一日起至同年月二十五日止之通聯
      記錄，期間確有多次與林文貽所使用之行動電話門號0000000000號
      之通話記錄，有遠傳電信股份有限公司函覆之通話記錄附卷可稽（見偵查卷第
      三四頁、外放證物），惟按證人應命具結，刑事訴訟法第一百八十六條前段定
      有明文。又原審就證人某甲之調查，並未於訊問前或訊問後命其具結，又未說
      明不得令其具結之原因，按之刑事訴訟法第一百七十三條第一項規定，關於該
      項證言之採取，不能謂非違法，最高法院著有三十四年上字第八二四號判例可
      參，本件證人林文貽前揭供述並未先經具結後為之，亦未於訊問後補行具結，
      且證人林文貽與被告乙○○並無刑事訴訟法第一百八十六條但書所規定不得令
      其具結之情形，故證人林文貽於偵查中之前開未經具結之供述不得採為證據，
      僅能供作事實上之參考。另證人林文貽於原審審理中先後具結稱：「有聽過綽
      號十八這人，但不認識他，是在被查獲警察叫我要這麼說的。也是警察叫我說
      我有在慧燈補習班向十八買毒品二、三次，是宜蘭分局的警察要我如此說的。
      ：：電話應該不是我打的，：：但可能有朋友借我的電話使用：：：」、「：
      ：：聽朋友說孔張玲與乙○○很親熱，本來要去找乙○○，結果還沒有找到他
      之前，他就先找人打我，因懷恨在心，才會向檢察官說我向他買過二、三次的
      安非他命」等情（見原審卷第八一頁、二○一頁），核與其先前於偵查中之供
      述不符，是證人林文貽於偵查中之未經具結之供述自難採據。
（三）至被告乙○○所使用之行動電話門號0000000000號於九十年十月一
      日起至同年月二十五日止之通聯記錄，雖確有多次與林文貽所使用之行動電話
      門號0000000000號通話之通話記錄，有前開通話紀錄附卷可稽，然
      通聯紀錄僅能證明被告乙○○與證人林文貽有密集之通聯，惟內容則不得而知
      ，尚不得據此通聯紀錄即認被告乙○○有販賣安非他命予證人林文貽之犯行。
      是綜上所述，公訴人所指被告乙○○販賣安非他命予證人林文貽之犯行，尚屬
      不能證明。
（四）此外，復查無其他積極證據足以證明被告乙○○確有公訴人所指訴之此部分犯
      行，無法證明被告乙○○此部分犯罪，本應諭知無罪之判決，惟因公訴人認此
      部分犯行與前揭有罪部分，具有連續犯裁判上一罪之關係，爰不另為無罪之諭
      知，併此敘明。
據上論斷，應依刑事訴訟法第三百六十八條，判決如主文。
本案經檢察官蔡薰慧到庭執行職務。
中      華      民      國    九十二    年      九      月     十八     日
                              臺灣高等法院刑事第四庭
                                  審判長法  官  蔡  永  昌
                                        法  官  陳  榮  和
                                        法  官  李  英  豪
右正本證明與原本無異。
如不服本判決，應於收受送達後十日內向本院提出上訴書狀，其未敘述上訴之理由者
並得於提起上訴後十日內向本院補提理由書（均須按他造當事人之人數附繕本）。
                                        書記官  鄭  信  昱
中      華      民      國    九十二    年      九      月     十九     日


司法院資訊處製作；財團法人民間司法改革基金會備份。
